---
title: "Reliabilitet"
author: "Jacob Mollatt"
date: "11/29/2021"
output:
  html_document: default
  pdf_document: default
  word_document: default
editor_options: 
  chunk_output_type: console
---
---

```{r setup, include=FALSE}
knitr::opts_chunk$set(echo = TRUE)
```

## Introduksjon

Maksimalt oksygenopptak (V<sub>O2max</sub>) ble først beskrevet av Hill og Lupton i 1923, og kan defineres som kroppens evne til å ta opp og forbruke oksygen per tidsenhet [@bassett2000; @hill1923]. Innen toppidrett måles ofte det maksimale oksygenopptaket for å måle utøverens kapasitet opp mot arbeidskravet i den spesifikke idretten, og V<sub>O2max</sub> kan i så måte også sees på som et mål på den aerobe effekten til utøveren [@bassett2000]. I Olympiatoppens testprotokoller benytter de flere definerte hjelpekriterier for å sikre at man faktisk har funnet deltakerens maksimale oksygenopptak [@tønnessen2017]. Følgende kriterier er beskrevet; platå i O<sub>2</sub> er oppnådd, økning i ventilasjon med utflating av O<sub>2</sub> verdi, RER-verdi over 1.10 (1.05 om gjennomført laktatprofiltest i forkant) og blodlaktat over 8 [@tønnessen2017].

## Metode

I forkant av testen målte alle deltakerne kroppsvekten i samme klær som ble brukt under testen, men ble bedt om å ta av seg skoene. Kroppsvekten som senere brukt i beregningen av maksimalt oksygenopptak (ml kg^-1^ min^-1^) er kroppsvekten målt i forkant av test. For å sikre intern validitet ble deltakerne bedt om å avstå fra anstrengende fysisk aktivitet dagen før test, standardisere måltidet i forkant av test samt avstå fra inntak av koffein under de siste 12 timene før testen [@halperin2015] . Test 1 og Teat 2 ble gjennomført på samme tid på døgnet under standardiserte forhold.. Test 2 ble gjennomført 6 dager etter gjennomført Test 1. Det ble ikke kontrollert for fysisk aktivitet mellom testdagene.

Alle deltakerne gjennomførte en 10 minutter lang oppvarmingsprotokoll på tredemøllen (Woodway 4Front, Waukesha, USA), beskrevet for deltakerne i forkant av testen. Denne oppvarmingsprotokollen bestod av fem minutter på 11-13 i Borg 6-20 RPE skala [@borg1982], etterfulgt av 2 drag med varighet på 1 minutt. Disse dragene var på samme hastighet og stigning som ved teststart, og ble adskilt med 30 sekunders pause hvor deltakerne sto i ro. De tre siste minuttetene av oppvarmingen var igjen begrenset til en intensitet mellom 11 og 12 på Borg skala. Etter gjennomført oppvarmingsprotokoll fikk deltakerne en pause på 2 minutter før testen begynte. Starthastighet for begge kjønn var satt til 8km/t, med stigning på 10.5% og 5.5% for henholdsvis menn og kvinner.

V<sub>O2max</sub> ble målt ved hjelp av en metabolsk analysator med miksekammer (vyntus CPX, mixing chamber (Vyntus CPX, Jaeger-CareFusion, UK). Forut for alle tester ble analysatoren gass- og volumkalibrert. Analysatoren ble stilt inn til å gjøre målinger hvert 30 sekunc, og V<sub>O2max</sub> ble kalkulert gjennom å bruke snittet av de to høyeste påfølgende målingene av O<sub>2</sub>. Det ble tatt en avgjørelse på at alle deltakerne underveis i testen mottok en høylytt verbal oppmuntring fra testleder, selv om dette vil ha en påvirkning på resultatene [@halperin2015]. Dette kan forsvares gjennom at man ønsket å bidra til at deltakerne faktisk gjennomførte testen til utmattelse, noe som også kan argumenteres for å være viktig å få valide resultater [@halperin2015,@tønnessen2017]. Dette ble gjort både på Test 1 og Test 2. Alle deltakerne gjennomførte også begge testene med samme testleder og med samme personer til stede i rommet for å redusere konfundering [@halperin2015].

For hvert medgåtte minutt av testen ble hastigheten på møllen økt med 1km/t, helt til utmattelse, hvor testen ble avsluttet. Deltakernes hjertefrekvens ble også registrert under hele testen. Når testen ble avsluttet ble deltakerne bedt om å rapportere opplevd anstrengelse ved hjelp av Borg-skala [@borg1982]. Maksimal hjertefrekvens under testen ble også registrert. Ett minutt etter avsluttet test ble hjertefrekvens registrert, og det ble målt og analysert blodlaktat (Biosen C-line, EKF Diagnostics, Barleben, Germany).

## Resultater

```{r Tabell, echo=FALSE, message=FALSE, warning=FALSE}
# Laster inn pakker og datasett
library(readxl)
library(tidyverse) 
library(knitr)
library(flextable)
library(ggtext)
library(ggplot2)
library(readxl)
vo2data <- read_excel("reliabilitet/vo2g1.xlsx")
vo2data %>%
  select(fp, time, sex, age, height, weight) %>% 
  # Velger fp, time, sex, age, height and weight
  
  filter(time == "pre") %>% # filter for å bare ha resulat fra pre
  
  group_by(sex) %>% # lager grupper for kjønn
  mutate(n = n()) %>% # legger til variabel for å få antall deltagere per kjønn
   pivot_longer(names_to = "variable", 
               values_to = "value", 
               cols = age:n) %>% # summerer alle varibler og legger til "varible" og "Value" som kolonne og variablene som rader
   group_by(sex, variable) %>% # definerer gruppene på nytt 
  summarise(m = mean(value), 
            s = sd(value)) %>% # regner ut gjennomnsitt og sdandardavvik og legger til som kolonne
  mutate(ms = if_else(variable == "n", as.character(m), paste0(signif(m, 3),  " (", signif(s, 3), ")"))) %>% # formaterer det på gunstig måte og bruker signif til å runde av desiamler.
   ungroup() %>% # må til for å fjerne kolonner
  select(-m, -s) %>% # Velger de jeg skal fjerne
   pivot_wider(names_from = sex, 
              values_from = ms) %>% # Henter navn fra sex og verdier fra values og danner en bredere tabell
   mutate(variable = factor(variable, levels = c("n", "age", "weight", "height"), labels = c("N", "Alder (år)", "Vekt (kg)", "Høyde (cm)"))) %>% # Endrer navn på variabler 
  arrange(variable) %>% 
   flextable()  %>%
   set_header_labels(variable = "",
                    F = "Kvinner", M = "Menn") %>%
  add_footer_row(values = "Verdier er gitt som gjennomsnitt og (Standardavvik)", colwidths = 3) %>%
   autofit()
```

```{r Realabilitet, echo=FALSE, message=FALSE, warning=FALSE}
reliabilitet <- read_excel("reliabilitet/realabilitet uttrekning.xlsx") %>%
  mutate(diff = `VO2_max_ml/min post` - `VO2_max_ml/min pre`) %>% # Change/difference score
  summarise(s = sd(diff),
            m = mean(c(`VO2_max_ml/min post`, `VO2_max_ml/min pre`)), # mean
            te = s / sqrt(2), # the typical error. 
            cv = 100 * (te / m),
             L = qt(0.975, 4) * s)  # Calculate as a percentage of the mean
```

<!-- Flytta detta tidigare i rapporten, detta ar metod. -->

Det var 11 deltakere i studien, samtlige deltakere er studenter ved Høgskolen i Innlandet. Deskriptive data for disse deltakerne er vist i Tabell 1, i Figur 1 kan man se utviklingen Test 1 til Test 2 fordelt på kjønn. Det typiske målefeilet (typical error, [@hopkins2000]) fra Test 1 til Test 2 er utregnet til å være `r round(reliabilitet$cv, 2)`%.

<!-- All kod i figuren under kan settes i en pipe, lagg till figurtext till figuren med fig.cap i code chunken -->

```{r Figur, echo=FALSE, message=FALSE, warning=FALSE, fig.cap = "V<sub>O2max</sub> ved Test 1 og Test 2."}
vo2data %>%
  select(fp, time, vo2data = `VO2_max_ml/min`, sex)  %>%
  mutate(time = factor(time, levels = c("pre", "post"), 
                           labels = c("Test 1", "Test 2"))) %>%
  mutate(sex = factor(sex, levels =c("F", "M"),
                      labels = c("Kvinner", "Menn"))) %>%
  ggplot(aes(time, vo2data, color = sex, group = fp)) + 
  geom_line() +
  geom_point(size = 3) +
  labs(x = "Test tidspunkt",
       y = "VO<sub>2max</sub> (ml kg<sup>-1</sup> min<sup>-1</sup>) ", 
       color = "Kjønn") +
  theme_bw() +
  theme(axis.text.x = element_text(color = "black", size = 12, face = "bold"), 
        axis.title.y = element_markdown())
```

## Diskusjon

Det typiske målefeilet(TE) på 4.04% kan også tyde på at enkelte av disse resultatene kan være utsatt for konfundering av ulik sort [@hopkins2000]. TE på 4.04% kan derfor tenkes å være et bilde hvordan det kan se ut med få deltakere, med ulikt utgangspunkt, men også uten skikkelig standardisering av treningshverdagen i forkant av testene. Det kan også tenkes at med et varierende nivå hos deltagerne kan enkelte oppleve en treningseffekt av Test 1. Samtidig som andre kanskje ble slitne av å få en test inn i treningshverdagen.

Ettersom testing av maksimalt oksygenopptak er en test som gjennomføres til utmattelse, vil man kunne forvente en viss variasjon i testresultatene ettersom opplevd anstrengelse kan påvirkes av flere ulike variabler [@halperin2015]. For å redusere systematisk skjehvet i testresultat og målinger vil flere faktorer være nyttig å ta hensyn til under slik testing. Som nevnt i metoden vil standardisering av matinntak, koffeininntak, utstyr og tidspunkt for gjennomføring av test være med på å kunne sikre intern validitet i resultatene. Eksempler er deltakernes kjennskap til testen, verbal oppmuntring og personer tilstede under testen er andre faktorer som potensielt kan bidra til å påvirke resultatene. Felles for alle faktorer er at graden av påvirkning på resultatene muligens reduseres ved hjelp av en standardisert testprotokoll. Deltakerne - og testlederne, sin kjennskap til testen er en annen faktor som trolig påvirker resultatene i vårt prosjekt. I dette tilfellet fantes det enkelte deltakere som hadde gjennomført en liknende test flere ganger, og en kan da forvente en mindre grad av variasjon mellom resultatene på Test 1 og 2, sammenlignet med de deltakerne som gjennomførte testen for første gang på Test 1. Dette fordi kjennskapen og kunnskapen de tilegnet seg på Test 1, trolig spiller inn på testresultatene. 

Grunnen til at vi snakker om typisk målefeil(TE) er at når vi ønsker å måle påvirkningen av trening på en gruppe individer er det viktig å kunne si noe om hva som er endring og hva som er støy (målefeil). Desto mindre støy en test innebærer jo bedre er målingen. Hva som danner denne variasjonen som kan observeres gjennom TE er multifaktorelt, men hoveddelen er som oftest biologisk [@hopkins2000].

For å måle TE har vi brukt within subject deviation metoden. Denne metoden påvirkes ikke av at gjennomsnittet endrer seg fra test til test [@hopkins2000]. Data for målinger i V<sub>O2max</sub> fra fem sertifiserte Australske laboratorier fastslo ett gjennomsnitt på 2.2% for TE [@halperin2015]. Data fra det Australske institutt for sport har også fastslått at en TE på omtrent 2% er riktig for både maksimal og submaksimal O<sub>2</sub> [@clark2007; @robertson2010; @saunders2009]. Dette indikerer at med godt kalibrert utstyr og med utøvere som er godt vant med testingen vil en TE på 2% for det biologiske, og analytiske være riktig [@halperin2015].

## Referanser